【裁判字號】    98,繼,817
【裁判日期】    980824
【裁判案由】    拋棄繼承
【裁判全文】
臺灣嘉義地方法院民事裁定               98年度繼字第817號
聲  請  人  甲○○
上列當事人拋棄繼承事件，本院裁定如下：
    主  文
本件拋棄繼承准予備查。
程序費用新台幣壹仟元由聲請人負擔。
    理  由
一、按「繼承人自繼承開始時，除本法另有規定外，承受被繼承
    人財產上之一切權利、義務。但權利、義務專屬於被繼承人
    本身者，不在此限」、「繼承人得拋棄其繼承權。前項拋棄
    ，應於知悉其得繼承之時起三個月內，以書面向法院為之。
    拋棄繼承後，應以書面通知其因拋棄而應為繼承之人。但不
    能通知者，不在此限。」民法第1148條第1項、第1174條定
    有明文。又「遺產繼承人，除配偶外，依下列順序定之：一
    、直系血親卑親屬。二、父母。三、兄弟姊妹。四、祖父母
    。」復為民法第1138條所明定。次按「民法第1138條所定第
    一順序之繼承人中有拋棄繼承權者，其應繼分歸屬於其他同
    為繼承之人。第二順序至第四順序之繼承人中，有拋棄繼承
    權者，其應繼分歸屬於其他同一順序之繼承人。與配偶同為
    繼承之同一順序繼承人均拋棄繼承權，而無後順序之繼承人
    時，其應繼分歸屬於配偶。配偶拋棄繼承權者，其應繼分歸
    屬於與其同為繼承之人。第一順序之繼承人，其親等近者均
    拋棄繼承權時，由次親等之直系血親卑親屬繼承。先順序繼
    承人均拋棄其繼承權時，由次順序之繼承人繼承。」亦為同
    法第1176條第1至6項前段所明文。
二、聲請意旨略以：聲請人係被繼承人乙○○之次女，因被繼承
    人乙○○（男，民國○○年○月○○日生，身分證統一編號：Ｚ00
    0000000號，生前住嘉義縣水上鄉大堀村1鄰大堀尾50之50號
    ）於民國91年1月12日死亡，惟因其配偶孫翠鳳為大陸地區
    人民，已不知去向，其等於婚姻關係期間亦無生育子女，且
    被繼承人乙○○父母早已死亡，其繼承人即聲明人與洪素慧
    、洪建國等均為被繼承人之同母異父之胞妹、弟，高秋雲則
    為被繼承人同父母之胞姊，依法均為合法繼承人，然因聲明
    人已有十幾年未與洪建國、洪素慧及高秋雲聯繫，亦不知其
    等之住居所，且被繼承人配偶孫翠鳳亦不知去向，致聲明人
    無從知悉繼承之情事，聲請人係於98年7月28日獲悉郵政機
    關存款遭扣押，始知悉被繼承人乙○○業已死亡，現聲請人
    自願拋棄繼承權，爰於法定期間內聲明拋棄繼承，請准予備
    查等語。
三、經查，本件聲請人聲明拋棄其對被繼承人乙○○之繼承權利
    ，而被繼承人乙○○係於91年1月12日死亡，聲請人為被繼
    承人之同母異父胞妹，乃第三順位法定繼承人，其因已有十
    幾年未與洪建國、洪素慧及高秋雲聯繫，亦不知其等之住居
    所，且被繼承人配偶孫翠鳳亦不知去向，致聲明人未能知悉
    被繼承人乙○○業已死亡等情，此有繼承系統表、除戶戶籍
    謄本、戶籍謄本、存證信函影本、法務部行政執行屬嘉義行
    政執行處98年7月7日嘉執乙96年營所稅執專字第00086906號
    執行命令影本在卷可稽。又聲明人係於98年7月28日獲悉郵
    政機關存款遭扣押，始知悉被繼承人乙○○業已死亡，顯未
    逾拋棄繼承期間之事實，已據其提出前述執行命令影本1份
    為證，且被繼承人乙○○繼承人洪素慧拋棄繼承時，並未通
    知聲明人拋棄繼承之事實，而依洪素慧所提之繼承系統表、
    戶籍謄本等，於第三順位兄弟姊妹欄位中亦未載聲請人之姓
    名或有聲明人之戶籍資料，亦有繼承系統表等件附於本院94
    年度繼字第854號拋棄繼承民事卷可按，並經本院依職權調
    取該民事卷核閱無誤，聲請人前述主張，應堪採信。則揆諸
    前揭法律規定，本件繼承在上述民法修正公布施行前開始，
    迄聲請人知悉其得繼承之時起算，未逾修正施行前為拋棄繼
    承之法定期間，即應自97年1月4日修正施行之日起，適用修
    正後拋棄繼承之規定，應於知悉其得繼承之時起3個月內以
    書面向法院為之。聲請人於98年7月28日知悉該事實後，即
    於同年8月12日具狀向本院聲明拋棄繼承，有聲請狀上本院
    收狀日期戳章可佐，未逾3個月之法定期限，其拋棄繼承之
    聲明，於法尚無不合，自應准予備查。
四、爰裁定如主文。
中    華    民    國    98    年    8    月     24    日
                      家事法庭  法  官  李文輝
以上正本係照原本作成。
如對本裁定抗告，須於裁定送達後10日之不變期間內，向本院提
出抗告狀，並繳納抗告費新臺幣1,000元。
中    華    民    國    98    年    8     月    24    日
                                書記官  黃秀嬌


司法院資訊處製作；財團法人民間司法改革基金會備份。
